臺灣板橋地方法院刑事判決　　　　　　 93年度簡上字第585號
公　訴　人　臺灣板橋地方法院檢察署檢察官
上　訴　人
即　被　告　丁○○
上列上訴人即被告因傷害等案件，不服本院93年度簡字第4054號
中華民國93年9 月8 日第一審判決（聲請案號：93年度偵字第92
04號），提起上訴，本院判決如下：
    主  文
原判決關於恐嚇取財部分及執行刑撤銷。
丁○○被訴恐嚇取財部分無罪。
    理  由
一、本件上訴人即被告丁○○原就第一審判決關於恐嚇取財、傷
    害等部分，均不服提起上訴，惟其後於本院審理時，當庭撤
    回原判決關於傷害部分之上訴，有本院民國93年11月24日準
    備程序筆錄在卷可稽，是茲本院僅就原判決關於被告被訴恐
    嚇取財部分審理，合先敘明。
二、本件被告丁○○被訴恐嚇取財部分之聲請簡易判決處刑意旨
    略以：被告丁○○與丙○○、少年乙○○，共同基於意圖為
    自己不法所有之犯意聯絡，於93年3 月25日晚上8 時20分許
    ，趁臺北縣永和市復興商工舉辦校慶供不特定人自由出入校
    園之機會，夥同進入該校並前往第116 號教室，四人到達進
    入該教室後，由丙○○出面向當時因校慶活動負責留守該教
    室之甲○○，恫稱交出金錢否則將予毆打等言詞，威迫甲○○交出財物，甲○○雖因而心生畏怖，仍拒絕交出，案經甲○○告訴，因認被告丁○○涉犯有刑法第346 條第3 項、第
    1 項之恐嚇取財未遂罪嫌云云。
三、按上揭聲請意旨認被告丁○○涉有上開恐嚇取財罪之犯行，
    無非係以其犯罪事實，業據告訴人甲○○指述歷歷，且參以
    當時被告丁○○與丙○○、乙○○等人，利用告訴人單獨留
    守教室、孤立無援之際，本已佔有人數上之優勢，而面對手
    無寸鐵可供抵禦外來侵害之告訴人，被告仍與丙○○、乙○○持金屬扳手、板凳等物聯合加以攻擊，其破壞性及潛在危
    險性遠高於空手抗拒之告訴人，況且告訴人係驚恐中被動還
    擊，非主動挑釁引起爭端，被告等人如真有勸息止爭之意，
    僅須停止傷害告訴人之行為已足，何須強加更多之暴力作為
    ？由此顯見，同案被告丙○○所辯：當時是向告訴人打招呼
    ，告訴人將伊推開還叫伊滾，因而生氣毆打告訴人云云，以
    及被告丁○○所辯：伊係發現丙○○與告訴人有糾紛，過去
    勸架遭波及，才在混亂中亂打云云，均係避重就輕，刻意隱
    瞞以暴力方式作為強索財物手段之犯行，所辯難以採信為其
    論據。惟訊據被告丁○○堅決否認有上開恐嚇取財之犯行，
    其上訴意旨辯稱：當天伊係因告訴人學校校慶，而與丙○○
    、乙○○一同前往，伊與告訴人並不認識，是丙○○、乙○○見到告訴人在教室，就進去教室，伊也就跟著進去，當時
    只有丙○○與告訴人在交談，伊則在教室看展覽的畫，之後
    見丙○○與告訴人吵起來，才過去和告訴人打起來，丙○○
    之前並無告訴伊要向告訴人索取財物，伊亦沒有要向告訴人
    恐嚇索財等語。
四、按犯罪事實應依證據認定之，無證據不得認定其犯罪事實，
    刑事訴訟法第154 條第2 項定有明文。而所謂證據，係指足
    以證明被告確有犯罪行為之積極證據而言，該項證據須適於
    為被告犯罪之證明者，始得採為斷罪之資料；再告訴人之告
    訴，係以使被告受刑事訴追為目的，是其陳述是否與事實相
    符，仍應調查其他證據以資審認（參照最高法院69年臺上字
    第4913號、52年臺上字第1300號等判例要旨）。又按認定犯
    罪事實所憑之證據，必須達於一般人均可得確信其為真實之
    程度，而無合理之懷疑存在時，始得據為被告有罪之認定，
    倘若犯罪事實之證明尚未達此一程度，仍有合理之懷疑存在
    ，則應為被告有利之推定，仍不能遽為被告有罪之判斷，此
    亦為刑事訴訟法第154 條，犯罪事實應依證據認定之證據裁
    判原則，及因保障被告人權，無罪推定原則之所在（參見最
    高法院76年度臺上字第4986號判例、91年度臺上字第39號刑
    事判決等意旨）。經查：
    (一)同案被告丙○○於本院審理時證述，固不否認有於案發當
      日向告訴人索問「有多少錢」，惟另據其證稱：案發當天
      係復興商工校慶，伊與乙○○、丁○○過去看看，順便找
      朋友，因伊原本班級當天看顧二個場地，伊原在其中一個
      場地與人聊天，上廁所時看到甲○○在另一個場地看顧，
      因伊、乙○○之前與甲○○是同學，就過去找他，伊當時
      想向他借錢買東西吃，就問他有多少錢，他說他沒錢，就
      沒有跟他拿，但因他說話態度很兇，伊才拿椅子打他，當
      時丁○○、乙○○均在看畫，並不知道伊向甲○○要錢，
      他們看到伊打甲○○，就過來拉拉扯扯，不知是要勸架，
      還是一起打，伊之前也有向甲○○要過幾次錢，但丁○○
      、乙○○並無和伊一起向甲○○要錢，甲○○在本案之前
      ，亦未見過丁○○等語（見本院94年2 月22日審判筆錄8
      至11頁）。核與證人乙○○於本院審理時證稱：案發當天
      伊係與丙○○找丁○○一起去參加學校校慶，伊等到校後
      就去找以前班上的同學，因為看到甲○○在看守畫展，就
      一起過去看，進去後，丙○○先跟他說話，伊和丁○○在
      看畫，不知道丙○○在跟甲○○說什麼，後來伊看到丙○○打甲○○，就和丁○○一起跟著打，伊並不知道丙○○
      為何要打甲○○等語（見上開審判筆錄12至14頁）情節大
      致相符。依其上開證述情節，可見丙○○向告訴人索要金
      錢，並無何恫嚇之情，且屬丙○○個人行為，與被告、乙○○間就此行為並無何犯意聯絡；其次，丙○○之後出手
      毆打告訴人之緣由，不論係如丙○○所辯係因告訴人回拒
      態度不佳而出手教訓？抑或係因索錢未果而出手洩憤？亦
      均不足據以推認其向告訴人索錢伊始時，有施以何恐嚇方
      法，遑論被告與之共同毆打告訴人之行為，有何恐嚇取財
      之犯意聯絡可言。再者，被告與告訴人互不相識，從未謀
      面，前未曾有與丙○○共同向告訴人索錢花用之情，且被
      告與丙○○、乙○○於本件案發時與告訴人相遇，亦係偶
      然，要難遽認被告對丙○○個人向告訴人索錢一事，已有
      何犯意聯絡可言。核諸上開丙○○、乙○○證述情節，與
      被告所辯情節亦大致相符，是被告上開所辯尚難遽認係虛
      言不實，非不可徵信。
    (二)再告訴人雖對被告有與丙○○、乙○○對其共同恐嚇取財
      之情指訴歷歷，然據告訴人於警詢、偵審中均指述：本件
      他們過來問伊身上有沒有錢，伊說沒有，他們就打伊等語
      （見偵查卷3 頁反面、34頁、本院94年2 月22日審判筆錄
      3 頁），並未提及丙○○、乙○○與被告向其索錢時有何
      恫嚇之情，至其於偵查中雖曾指稱：丙○○、乙○○於92
      年10月至11月間，共有5 次，在學校教室或走廊，將伊拉
      至一旁索錢，並說不給，就要打伊等語（見偵查卷37頁、
      38頁），惟其此指述部分與被告本件被訴部分無涉，亦難
      據以遽認本件亦有上開恫嚇之情。又據告訴人於本院審理
      時曾指稱：伊認識丙○○、乙○○，一年級上學期曾與其
      二人同班，但伊不認識丁○○，當天他們來找同學，剛好
      看到伊看守教室會場，丙○○就問伊有沒有錢，伊說沒有
      ，丙○○就開始動手，其他二人就跟著打，當時只有丙○○開口向伊要錢，乙○○、丁○○沒有說什麼等語（見本
      院上開審判筆錄3 至7 頁），可見案發時係丙○○偶遇告
      訴人，由其個人向告訴人索錢，索錢遭拒未果，即出手毆
      打告訴人，索錢之際並無何恫嚇之語，至丙○○索錢未果
      後雖出手毆打告訴人，惟其緣由，不論係如丙○○所辯係
      因告訴人回拒態度不佳而出手教訓？抑或係因索錢未果而
      出手洩憤？均難據以遽認丙○○向告訴人索錢時有何恐嚇
      方法，又被告、乙○○雖見狀亦共同出手毆打告訴人，然
      以被告與告訴人不識又係偶遇之情衡之，其是否明知丙○○係向告訴人不法索錢，已堪質疑，遑論與丙○○、乙○○對告訴人有恐嚇取財之犯意聯絡。是告訴人之指訴，顯
      亦有瑕疵，尚難俱信。
    (三)又依公訴意旨認定被告犯有恐嚇取財罪嫌之證據，除告訴
      人之指訴外，僅以被告夥同丙○○、乙○○共同毆打告訴
      人之情，論據被告涉有上開恐嚇取財犯行云云，然告訴人
      之指訴已有上述之瑕疵，而被告與丙○○、乙○○共同毆
      打告訴人之緣由，依上述被告所辯、丙○○、乙○○等證
      述之情節，亦與告訴人指訴之情不合，是僅以丙○○索錢
      未果後，被告即與丙○○、乙○○共同毆打告訴人之情，
      顯尚難據以確認丙○○索錢時有出言恐嚇告訴人，亦難確
      認被告就此與丙○○、乙○○間有恐嚇取財之犯意聯絡。
      綜上所述，公訴意旨上開之論證既仍有合理懷疑之存在，
      復無其他確信證據可資佐證，從而依首揭規定及說明，僅
      憑告訴人具有瑕疵之指訴，要難認被告有本件被訴恐嚇取
      財之犯罪。
五、綜上所述，尚難確認被告有上開被訴之恐嚇取財犯行，此外
    復查無其他積極證據足認被告確有上開恐嚇取財之犯行，從
    而不能證明被告此部分被訴犯罪，原審未察，遽予論罪科刑
    ，並與被訴有罪之傷害部分，定其應執行之刑，自有未洽，
    被告執以上訴，為有理由，自應由本院將原判決關於恐嚇取
    財部分及執行刑撤銷，逕依通常程序，改判諭知被告被訴恐
    嚇取財部分無罪之第一審判決。
據上論斷，應依刑事訴訟法第455 條之1 第1 項、第3 項、第36
9 條第1 項前段、第364 條、第301 條第1 項，判決如主文。
本案經檢察官李吉祥到庭執行職務
中　　華　　民　　國　　94　　年　　3 　　月　　8 　　日
              刑事第十九庭  審判長法  官  彭  全  曄
                                  法  官  蕭  一  弘
                                  法  官  朱  嘉  川
以上正本證明與原本無異
如不服本判決，應於判決送達後10日內，向本院提出上訴狀
                                  書記官  梁  宜  庭
中　　華　　民　　國　　94　　年　　3 　　月　　8 　　日
